臺灣花蓮地方法院交通事件裁定　　　　　　　　　　　九十一年度交聲字第七三號
　　原處分機關　交通部公路總局台北區監理所花蓮監理站
　　異　議　人　甲○○
　　即受處分人
右列異議人因違反道路交通管理處罰條例案件，對於交通部公路總局台北區監理所花
蓮監理站於九十一年六月二十日所為之處分（原處分案號：花監五字第裁４４－Ｐ0
0000000號），聲明異議，本院裁定如左：
        主  文
異議駁回。
        理  由
一、原處分意旨略以：異議人甲○○於民國（下同）九十一年二月一日晚間十時三十
    四分許，騎乘車號ＲＥＹ－四五八號輕型機車，行經花蓮縣吉安鄉○○路五百五
    十五號前，因酒後駕車，且其酒精濃度呼氣測試值，達每公升零點二九毫克，為
    警以異議人有違反道路交通管理處罰條例第三十五條第一項第一款之規定製單舉
    發。異議人就該舉發單聲明不服，原處分機關乃依道路交通管理處罰條例第三十
    五條第一項第一款，及違反道路交通管理事件統一裁罰標準及處理細則第四十一
    條第四項之規定，裁決異議人新臺幣二萬二千五百元罰鍰，及吊扣駕駛執照十二
    個月。
二、異議意旨略以：異議人確有於舉發單所載之時間，騎乘上揭輕型機車行經舉發單
    所載之地點，並經警施以酒精測試，測出呼氣酒精濃度值達每公升零點二九毫克
    。伊起初因確未喝酒，故對酒測值感到困惑，後始想起伊長期有服用蜂膠水之習
    慣，舉發日當天，伊晚上九點多才服用過，故認此呼氣值應與服用蜂膠水有關，
    故舉發單位不應認異議人係酒後駕車。再伊當天係騎乘輕型機車，監理站卻吊扣
    伊之汽車駕照一年，且所處罰鍰亦過高，故認裁決不合理云云。
三、按汽車，指在道路上不依軌道或電力架線而以原動機行駛之車輛（包括機器腳踏
    車）；汽車駕駛人飲用酒類或其他類似物後其吐氣所含酒精濃度超過每公升零點
    二五毫克或血液中酒精濃度超過百分之零點零五以上者，不得駕車；汽車駕駛人
    ，駕駛汽車經測試檢定酒精濃度超過標準規定者，處新臺幣一萬五千元以上六萬
    元以下罰鍰，並當場移置保管其車輛及吊扣其駕駛執照一年，道路交通安全規則
    第二條第一項第一款、第一百十四條第一項第二款，及道路交通管理處罰條例第
    三十五條第一項第一款分別定有明文。次按汽車駕駛人，因違反本條例及道路交
    通安全規則之規定，受吊扣或吊銷駕駛執照處分時，吊扣或吊銷其持有各級車類
    之駕駛執照，道路交通管理處罰條例第六十八條亦定有明文；又按交通法庭認為
    聲明異議無理由者，應以裁定駁回之，道路交通案件處理辦法第十九條定有明文
    。
四、經查：
（一）異議人所飲用之蜂膠水，經本院函送內政部警政署刑事警察局鑑定，鑑定結果
      為：「蜂膠水經實測含酒精濃度為百分之五十七（Ｗ／Ｖ，重量／體積），若
      以室溫攝氏二十度，酒精密度零點七八九ｇ／ｍｌ計算，酒精濃度高達百分之
      七十二點二（Ｖ／Ｖ，體積／體積），稍低於外包裝所載示之酒精量七五八ｕ
      ｌ／ｍｌ（相當於百分之七十五點八（Ｖ／Ｖ，體積／體積）），高於市售高
      梁酒酒精濃度（高梁酒酒精濃度百分之四十五至百分之五十五（Ｖ／Ｖ，體積
      ／體積））。凡服用含酒精之食物之後，酒精經血液循環至肺部，進行氣體交
      換，量測受測者之呼出氣體，即可發現酒精反應，而經測得之呼氣酒精濃度高
      低，受飲用之酒精量及飲用人之體重、代謝速率等因素影響。」此有該局中華
      民國九十一年八月二十一日、刑鑑字第０九一０二一九五三五號函文附卷可稽
      ，足見異議人所提出之蜂膠水，確實含有相當之酒精成分，合先敘明。
（二）惟按前揭道路交通安全規則第一百十四條第一項第二款所示，其所規範因駕駛
      人酒精濃度過高導致危險駕駛之取締範圍，除駕駛人服用酒類外，尚包含服用
      「其他類似物」，肇致酒精濃度過高之情形，蓋含有酒精之物除酒類外，尚有
      其他諸如麻油雞，及本件蜂膠水之類等物，倘駕駛人雖非飲用酒類，惟飲用其
      餘含相當酒精之食品，肇致危險駕駛，而不能為前揭法規所規範，自係危害其
      自身及行經車輛、路人之生命安全甚鉅，實非立法意旨所期，始有該法「其他
      類似物」之概括規定，以期對於人民生命、財產保障之完整性及周延性，此亦
      為道路交通管理處罰條例第三十五條第一項第一款規定係以駕駛人「酒精濃度
      」之高低，而非飲用酒類之多寡，為認定是否違反該條、項規定之其一原因。
      而經本院當庭勘驗異議人所提出之蜂膠水一瓶，打開瓶蓋後，酒精味甚濃，此
      有本院九十一年十月十五日勘驗筆錄乙紙在卷可稽，則異議人於飲用該蜂膠水
      之際，自難諉稱不知該蜂膠水係含有相當酒精量之物，故其自身亦可期其騎乘
      輕型機車行駛於道路上時，控制力、反應力及辨識力等均會因此減低之後果，
      舉發單位因異議人之呼氣酒精濃度測試結果，超過法定標準值每公升零點二五
      毫克，而舉發異議人違反首揭規定，並無違誤，異議人執此理由聲明不服原裁
      決，並非可採。
（三）再異議人依道路交通安全規則第二條第一項第一款之規定，既為汽車駕駛人，
      則其服用含有酒精之食品，致酒精呼氣測試值超過法定標準值每公升零點二五
      毫克後，駕駛輕型機車，依道路交通管理處罰條例第三十五條第一項第一款之
      規定，應處新臺幣一萬五千元以上六萬元以下罰鍰，並吊扣其駕駛執照一年，
      又依同條例第六十八條之規定，尚應吊扣異議人所持有各級車類之駕駛執照，
      故原處分機關據此處罰異議人新臺幣二萬二千五佰元之罰鍰，並吊扣異議人之
      汽車駕駛執照，並無違誤，異議人據此聲明不服，亦無理由，附此敘明。
（四）綜上所述，異議人以前詞置辯，尚無足採，其服用含有酒精成分之食品，致呼
      氣酒精測試值達取締值後，猶騎乘機車之違規事實已臻明確，原處分機關依法
      對異議人予以裁處，核屬有據，本件異議為無理由，應予駁回。
據上論斷，應依道路交通案件處理辦法第十九條，裁定如主文。
中      華      民      國    九十一    年      十      月    二十八    日
                              臺灣花蓮地方法院交通法庭
                                  法  官    鄭  光  婷
右正本證明與原本無異。
如對本裁定不服，應於送達後五日內，向本院提出抗告狀。（應抄附繕本）
                                  法院書記官
中      華      民      國    九十一    年      十      月     三十     日
